【裁判字號】    98,上易,337
【裁判日期】    980616
【裁判案由】    損害賠償
【裁判全文】
臺灣高等法院民事判決                 98年度上易字第337號
上  訴  人  甲○○
訴訟代理人  鄧翊鴻律師
被上訴人    台灣房屋仲介股份有限公司
法定代理人  乙○○
訴訟代理人  丙○○
上列當事人間請求損害賠償事件，上訴人對於中華民國九十八年
二月十三日臺灣桃園地方法院九十七年度訴字第一二四五號第一
審判決提起上訴，經本院於九十八年六月二日言詞辯論終結，判
決如下：
    主  文
上訴駁回。
第二審訴訟費用由上訴人負擔。
    事  實
甲、上訴人方面：
壹、聲明：
一原判決不利上訴人部分廢棄。
二上廢棄部分，駁回被上訴人在第一審之訴。
貳、陳述：除與原判決記載相同者外，補稱略以：
一依兩造所定不動產專任委託銷售契約第十條約定，必被上訴人
  收受買方定金，買賣契約始視為有效成立，而被上訴人並未收
  受買方給付之定金，買賣契約並未成立，伊無給付報酬義務。
二被上訴人並未製作不動產說明書予伊簽名確認，亦未提供最近
  三個月成交行情供伊參考，違反行政院消費者保護委員會（下
  稱消保會）規定及系爭銷售契約之約定。
參、證據：除援用原審提出者外，補提消保會公布之「不動產委
    託銷售契約書範本」（下稱範本）、「不動產委託銷售定型
    化契約應記載及不得記載事項」為證。
乙、被上訴人方面：
壹、聲明：上訴駁回。
貳、陳述：除與原判決記載相同者外，補稱略以：
一依系爭契約約定，買賣雙方價金與條件一致時，委託人即上訴
  人應與受託人所仲介成交之買方另行簽訂不動產買賣契約書，
  伊已於委託期間為上訴人覓得出價與委售價格一致之買方，買
  賣契約已經成立，無是否「視為成立」問題，伊是否收受買方
  定金，不影響買賣契約業已成立之事實。
二本件係上訴人為提高賣價而不願與買方簽約。
參、證據：援用原審提出者。
    理  由
一本件被上訴人主張：兩造簽立委託銷售契約，上訴人委任伊代
  理銷售其所有坐落桃園縣桃園市○○街二０六巷一七之一弄一
  號房屋及其基地，委售金額為新臺幣（下同）一千一百二十萬
  元，約定仲介報酬為成交價格百分之四，伊於委託期間內為上
  訴人覓得與委託條件相符之買方，詎上訴人違約不與買方簽立
  買賣契約，依銷售契約第十條約定，上訴人應按約定報酬為違
  約金賠償伊損害等情，爰依約求為命上訴人給付違約金二十二
  萬四千元及自支付命令聲請狀繕本送達翌日起至清償日止按週
  年利率百分之五計算之判決（被上訴人於原審請求違約金四十
  四萬八千元及買方應付仲介報酬十二萬四千元之所失利益，合
  計五十七萬二千元本息，原審命上訴人給付違約金二十二萬四
  千元及利息，駁回被上訴人其餘請求，被上訴人就敗訴部分未
  聲明不服，已告確定）。
二上訴人則以：被上訴人未依兩造約定收受買方定金，買賣契約
  尚未有效成立，伊無給付報酬義務，且被上訴人並未製作不動
  產說明書予伊簽名確認，亦未提供最近三個月成交行情供伊參
  考，違反消保會規定及系爭契約約定等語，資為抗辯。
三查兩造於民國九十七年一月十六日簽立銷售契約，上訴人委任
  被上訴人代理銷售系爭房地，委託期間自即日起至同年五月三
  十一日止，委售金額為一千一百二十萬元，約定價款交付方式
  為簽約款、備證款、完稅款各為售出總價百分之十，交屋款為
  售出總價百分之七十，上訴人同意於銷售成交時，給付成交價
  百分之四為服務報酬，於成交時以現金一次給付，銷售契約第
  十條明定「若買方同意本契約之出售條件及出價已達委託價格
  ，甲方（指上訴人）授權乙方（指被上訴人）無須再行通知即
  得全權代理收受定金，通知買方成交並代為臨時保管定金，乙
  方一經收到買方定金，買賣契約視為有效成立，如因可歸責於
  甲方之事由，致無法完成簽約者，甲方應加倍返還買方已付之
  定金，並按約定報酬即成交價百分之四繳付乙方，做為賠償
  ．．．」，嗣被上訴人覓得訴外人邱永裕於同年五月二十七日
  出具要約書，表示願以上開條件購買系爭房地，被上訴人於同
  年月二十八日分別以電話簡訊及書面通知上訴人，該書面通知
  於同年月二十九日送達上訴人，兩造約定於同年六月三日會同
  買方至被上訴人處簽立不動產買賣契約書面，上訴人屆期雖然
  到場，惟向被上訴人表示因（總統）大選過後房價會上漲而要
  調整價格，因此未與邱永裕簽約等情，已經被上訴人提出上訴
  人所不爭執之不動產專任委託銷售契約書、不動產銷售授權書
  、要約書、簡訊、通知書及回執為證，並經邱永裕結證在卷，
  堪信為真實。
四上訴人雖辯稱被上訴人未向買方收受定金，買賣契約並未成立
  ，伊無庸支付服務報酬云云。惟系爭委託銷售契約僅約定委售
  價額及簽約款、備證款、完稅款及交屋款，並無被上訴人應向
  買方收受定金，買賣契約始得成立之約定，則於買方同意約定
  銷售價格及買賣條件後，上訴人即負與買方簽立不動產買賣契
  約義務，至系爭銷售契約第十條所謂「乙方一經收到買方定金
  ，買賣契約視為有效成立」，參酌第十四條約定「乙方如在委
  託期限收受定金時，甲方同意本契約書到期日，順延至買賣雙
  方正式簽訂買賣契約日止，期間甲方不得以任何理由藉故不賣
  或中途解約．．」，應指在委託銷售期間內，買方同意系爭委
  託銷售契約所定之出售條件及價格，被上訴人即有權收受定金
  ，縱使在銷售期間屆至前收受定金而未及於銷售期間內向上訴
  人報告，買賣契約仍然成立，上訴人不得以被上訴人報告契約
  成立之時已逾委託銷售期間而拒絕與買方簽立買賣契約，上訴
  人此部分辯解，不足採信。至消保會公佈之「範本」雖規定房
  屋仲介業者於簽約前應提供該公司近三個月之成交行情供委託
  人訂定售價之參考，並製作不動產說明書給委託人簽名確認，
  系爭銷售契約第七條、第九條亦為相同約定，惟違反上開規定
  或約定，僅係委託人（如上訴人）如因而受有損害，得請求受
  任人（如被上訴人）賠償之問題（參見範本第七條第二項、第
  四項、系爭銷售契約第九條），尚非上訴人得據以拒絕與買方
  簽訂不動產買賣契約之正當理由。
五綜上，被上訴人於委託銷售期間，覓得同意依系爭銷售契約之
  出售條件及出售價格之買方，上訴人卻未依約與買方簽立不動
  產買賣契約，致被上訴人未能取得服務報酬，被上訴人依系爭
  銷售契約第十條約定，得請求上訴人按約定報酬四十四萬八千
  元為違約金以為賠償。原審認上開約定損害賠償額預定性違約
  金顯然過高，酌減命上訴人給付二十二萬四千元，尚屬相當，
  上訴論旨，指摘原判決不當，求予廢棄改判，為無理由，應予
  駁回。
六據上論結，本件上訴為無理由。依民事訴訟法第四百四十九條
  第一項、第七十八條，判決如主文。
中    華    民    國    98    年    6     月    16    日
                    民事第九庭
                        審判長法  官    黃熙嫣
                              法  官    陳玉完
                              法  官    鄭傑夫
正本係照原本作成。
不得上訴。
中    華    民    國    98    年    6     月    17    日
                              書記官    廖逸柔

司法院資訊處製作；財團法人民間司法改革基金會備份。
